【裁判字號】    95,上易,418
【裁判日期】    950815
【裁判案由】    竊盜
【裁判全文】
臺灣高等法院高雄分院刑事判決         95年度上易字第418號
上  訴  人
即  被  告  乙○○
選任辯護人  王文雄律師
上列上訴人因竊盜案件，不服臺灣高雄地方法院94年度易字第16
78號中華民國95年4 月6 日第一審判決（起訴案號：臺灣高雄地
方法院檢察署94年度偵字第1076號），提起上訴，本院判決如下
：
    主  文
上訴駁回。
    事  實
一、乙○○基於意圖為自己不法之所有之概括犯意，先後於民國
    93年12月19日、28日，分別以新台幣（下同）1,200 元、1,
    500 元之代價，僱用不知情之洪華（另經檢察官為不起訴
    處分）駕駛車牌號碼440-QZ號傾卸式加吊桿自用大貨車，一
    同前往甲○○所租用位於高雄縣大寮鄉○○村○○路之自來
    水鐵管物料堆置場，連續竊取甲○○所有之鐵製水管 3,970
    公斤、2,420 公斤，並於得手後，在93年12月26日、28日，
    分別將其上揭竊得之鐵製水管3,970 公斤、2,420 公斤載到
    高雄縣大寮鄉○○路154 之26號售予不知情之鄭俊宏及高雄
    縣大寮鄉內坑村邱厝坪笫153 地號售予不知情劉春吉。嗣於
    93年12月30日下午1 時30分許，乙○○承上開概括犯意，再
    次僱用不知情之洪華一同前往上開物料堆置場，於著手竊
    取甲○○所有之自來水鐵管之際，即遭甲○○之女陳倩文發
    現而報警當場逮捕，致未得逞，並為警循線於93年12月30日
    下午2 時許，在劉春吉上開地號土地上起獲甲○○前揭所失
    竊之鐵製水管2,420 公斤（已發還甲○○具領保管）。
二、案經甲○○訴由高雄縣政府警察局林園分局報請臺灣高雄地
    方法院檢察署檢察官偵查起訴。
    理  由
壹、程序方面:
一、按被告以外之人於偵查中向檢察官所為陳述，除顯有不可信
    之情況者外，得為證據，刑事訴訟法第159 條之1 第2 項定
    有明文。偵查中對被告以外之人所為之偵查筆錄，或被告以
    外之人向檢察官所提之書面陳述，性質上均屬傳聞證據。惟
    現階段刑事訴訟法規定檢察官代表國家偵查犯罪、實施公訴
    ，依法其有訊問被告、證人及鑑定人之權，證人、鑑定人且
    須具結，而實務運作時，檢察官偵查中向被告以外之人所取
    得之陳述，原則上均能遵守法律規定，不致違法取供，其可
    信度極高，是除顯有不可性之情況者外，自得為證據。證人
    劉春吉於94年8 月17日檢察官偵查中之證述、證人張志成於
    94年4 月7 日檢察官偵查中之證述及證人陳倩文於檢察官偵
    查中之證述，性質上雖屬傳聞證據，惟係偵查中向檢察官所
    為之證述，並經具結，且無顯有不可信之情況，衡諸上開規
    定，自具有證據能力。
二、按刑事訴訟法第159 條之4 規定: 「除前三條之情形外，下
    列文書亦得為證據：一除顯有不可信之情況外，公務員職務
    上製作之紀錄文書、證明文書。二除顯有不可信之情況外，
    從事業務之人於業務上或通常業務過程所須製作之紀錄文書
    、證明文書。三除前二款之情形外，其他於可信之特別情況
    下所製作之文書。」即具有證據能力。卷附扣押筆錄、扣押
    物品目錄表，雖屬被告以外之人於審判外之書面陳述，惟均
    係具公務員身分之司法警察本於法定職務所製作，又係當場
    為之，並交付所有人、持有人或保管人1 份，如有錯誤可請
    求當場更正，可信性極高，衡諸上開規定，上開文書自得為
    證據，而具有證據能力。
三、按被告以外之人（包括證人、鑑定人、告訴人、被害人及共
    同被告等）於審判外之陳述雖不符刑事訴訟法第159 條之 1
    至之4 等四條之規定，而經當事人於審判程序同意作為證據
    ，法院審酌該言詞陳述或書面陳述作成時之情況，認為適當
    者，亦得為證據；當事人、代理人或辯護人於法院調查證據
    時，知有刑事訴訟法第159 條第1 項不得為證據之情形，而
    未於言詞辯論終結前聲明異議者，視為有前項之同意，同法
    第159 條之5 定有明文。立法意旨在於傳聞證據未經當事人
    之反對詰問予以核實，原則上先予排除。惟若當事人已放棄
    反對詰問權，於審判程序中表明同意該等傳聞證據可作為證
    據；或於言詞辯論終結前未聲明異議，基於尊重當事人對傳
    聞證據之處分權，及證據資料愈豐富，愈有助於真實發見之
    理念，且強化言詞辯論主義，使訴訟程序得以順暢進行，上
    開傳聞證據亦均具有證據能力。經查證人甲○○、劉春吉、
    鄭俊雄、陳倩文、張志成警訊及偵查筆錄之陳述、贓物認領
    保管收據、過磅單，其性質雖屬傳聞證據，且查無符合同法
    第15 9條之1 至之4 等前四條之情形，當事人及辯護人於本
    院審理時，均明示同意其證據能力，本院審酌上開筆錄作成
    時，較無人情施壓或干擾，亦無不當取供之情形，認為以之
    作為本案之證據亦屬適當，是其於警詢筆錄之證言自具有證
    據能力。而贓物認領保管收據、過磅單等書面依其作成時之
    情況，並無任何不法，認為以之作為本案之證據亦屬適當，
    自均具有證據能力。
四、傳聞法則乃對於被告以外之人於審判外之言詞或書面陳述，
    亦即針對被告以外之人於審判外以言詞或書面所為之供述證
    據而為規範。扣案物品係以物品之存在本身做為證明事實之
    證據；卷附現場蒐證照片，乃以科學、機械之方式，對於所
    拍攝內容所為忠實且正確之記錄，上開物品、照片在性質上
    亦非供述證據，無刑事訴訟法第159 條第1項規定之適用。
貳、實體方面:
一、訊據上訴人即被告乙○○直承於93年12月19日、28日，僱用
    洪華駕駛車牌號碼440-QZ號傾卸式加吊桿自用大貨車，一
    同前往甲○○所租用位於高雄縣大寮鄉○○村○○路之自來
    水鐵管物料堆置場，載運甲○○所有之鐵製水管3,970 公斤
    、2,420 公斤變賣。又於93年12月30日下午1 時30分許，仍
    僱用不知情之洪華一同前往上開物料堆置場取運當場被查
    獲等情。惟否認有竊盜，辯稱：「我是向張志成買管制類的
    廢鐵。我買的時候是張志成的，案發後他說不是他的。」云
    云。
二、經查：
  (一)被告上揭供述各情，被告乙○○於警詢、偵訊及原審法審理
    時亦同此供承：我於93年12月19日及28日，打電話叫洪華
    開車到今日被查獲的地點載運鋼鐵水管，3 次都是我以電話
    聯絡洪華前往該處載運鐵製水管，由我支付工資，於93年
    12 月19 日載運水管3970公斤，我是賣給大寮鄉○○路 154
    之26 號 鄭俊宏，每公斤  8 元，共賣31,760元；於93年12
    月28日載運水管2420公斤，扣除雜物100 公斤，我是賣給大
    寮鄉秋厝坪地號153 號劉春吉，每公斤7.8 元。我於93年12
    月19、28、30日共3 次前往甲○○處載運鐵製水管變賣，30
    日這次去就被抓了，之前我沒有載運過等語（見警卷笫 1-2
    頁，偵查卷笫8-10頁、笫18 -21頁，原審卷笫20、66-70 頁
    ）甚詳。嗣被告於本院審理時則改稱認罪。按被告之自白，
    非出於強暴、脅迫、利誘、詐欺、疲勞訊問、違法羈押或其
    他不當方法，且與事實相符者，得為證據，刑事訴訟法第15
    6 第1 項定有明文。亦即被告之自白係出於自由意思，且與
    事實相符者，即有證據能力。本件被告迭次自白，均出於自
    由意志。自得採為本件判決之基礎。
  (二)證人即告訴人甲○○於原審法院審理中證稱：「93年開始陸
    陸續續發現有東西不見了，因為有一些東西買進來要用卻發
    現不見了，但是因為沒有證據所以沒有辦法報案，我有請鄰
    居幫忙說如果有大車子進來就告訴我們，有一天有發現有車
    子進來但是趕過去的時候就找不到人，被告之後又來，被我
    女兒聽到車子的引擎很大聲，我女兒就報警而當場查獲，我
    們不認識被告，也不是我們僱用的人」等語（見原審卷42頁
    ）；證人陳倩文 (即告訴人甲○○之女兒）於警詢陳稱：「
    我於93年12月30日下午1 時30分，發現有人駕駛車牌號碼44
    0-QZ號自用大貨車進入高雄縣大寮鄉○○村○○路我家的物
    料堆置場，已啟動吊桿要竊取我家所有的自來水大型輸送管
    ，我馬上打電話報警和通知我母親甲○○，警方在現場所逮
    捕之乙○○、洪華就是進入我家物料場行竊之人沒錯」等
    語（見警卷笫15頁）及於94年1 月18日檢察官偵查中結證稱
    ：「於93年12月30日當天我有聽到大貨車聲音，我騎車過去
    發現他們（乙○○、洪華）開大貨車在該處夾水管」等語
    （見偵查卷笫20頁）；證人洪華於原審法院審理時證稱：
    「我有在93年12月19日、28日、30日到高雄縣大寮鄉○○村
    ○○路之物料堆置場載鐵製水管，這3 次都是被告叫我去載
    的，被告有一起去現場，並指示說這堆夾完，我按重量及路
    程收費，有載成2 次，載的重量如磅單所示，工錢分別為12
    00元、1500元，第3 次去載準備要夾時就被抓了，所以沒有
    拿到工錢」等語（見原審卷笫44－49頁）；證人鄭俊宏於警
    詢中陳述：「於93年12月26日上午11時49分，洪華駕駛車
    牌號碼440-QZ號自用大貨車載運贓物至大寮鄉○○路154 之
    26號賣給我，洪華賣給我鐵製彎管等物總重量3970公斤，
    有告訴我該批物品非贓物，我也不知道是贓物，才以市價每
    公斤8 元收購，總價金為31,760元，之後我於93年12月27日
    將該批物品售予高雄市小港區『世家』煉鋼廠」等語（見警
    卷笫10、11頁）。互核上開證人供述情節均相符，自堪信為
    真實。足採為不利於被告之證據。
  (三)另被告為警查獲後，經警於93年12月30日下午2 時許，循線
    自劉春吉在高雄縣大寮鄉內坑村邱厝坪笫153 地號土地上起
    獲告訴人所失竊之自來水管2420公斤，並已發還告訴人具領
    保管等情，亦有扣押筆錄、扣押物品目錄表、贓物認領收據
    各1 紙在卷可憑（見警卷笫16、23、24頁），此外，復有過
    磅單2 紙、照片10幀附卷可佐（見警卷笫26、31-35 頁），
    磅單2 紙顯示被告竊盜變賣贓物之情，照片10幀，除顯示變
    賣贓物處所堆積廢五金雜物外，屬告訴人所有被竊之物屬重
    復使用之鐵製模具，並非廢棄物。是被告有事實欄所載竊盜
    犯行，應堪以認定。
  (四)被告雖辯稱：「是案外人『蕭仔』即張志成對伊說鐵製水管
    是伊的要變賣，我才向其購買並僱請工人洪華駕車搬運賺
    取差價，沒有竊盜故意」、「我是向張志成買管制類的廢鐵
    。我買的時候是張志成的，案發後他說不是他的。」云云。
    然(1)被告上開所辯，為證人張志成於原審法院審理時所否認
    ，並證稱：「本案的鐵製水管不是我介紹被告去載的，我也
    沒有去過高雄縣大寮鄉○○村○○路之自來水鐵管物料堆置
    場，被告販賣到回收商及每斤價格之事，我都不知道，也沒
    有去回收商處」等語甚詳（見原審卷笫52、53頁）。證人張
    志成上開所證，核與證人即購買本案自來水管之回收商劉春
    吉於檢察官偵查中證稱：「只有看到被告與洪華，沒有看
    過張志成」等語相符（見偵查卷笫101 頁），被告復未能提
    出任何確切證據以證明其上開所辯為真實，是被告上開所辯
    ，自難採信。(2)證人張志成若如被告所辯有鐵製水管欲變賣
    ，且「數量重達數千公斤」，衡諸常情，為避免層層剝削，
    證人張志成自可逕向購物商訪價後僱工載運販售，而無輾轉
    售與被告由被告賺取差價之必要。況於93年12月30日，被告
    與洪華再次一同前往告訴人位於高雄縣大寮鄉○○村○○
    路之自來水鐵管物料堆置場載運鐵製水管，經警「當場逮捕
    」，若果如被告所辯係張志成（即被告警詢、偵訊初所辯之
    「蕭先生」）售予被告，則張志成自應在現場，然查獲當日
    員警並未在現場發現及查獲張志成，亦證被告上開所辯殊不
    可信。另高雄縣大寮鄉○○村○○路之自來水鐵管物料堆置
    場內之鐵製水管為數非少，若果如被告上開所辯係「蕭先生
    」（張志成）所有而欲販售予被告，則於被告與洪華前往
    夾取時，自當在場指揮被告及洪華要夾取之範圍，然「蕭
    先生」並未在場指揮，已據證人洪華於原審法院審理時證
    明在卷（見原審卷笫47頁）。是被告上開所辯，與常情及卷
    內事證不符，顯非可信。(3)再者，被告自承從事資源回收工
    作，且時間非短，並已成年，自已知悉收購物品之前，應詳
    為確認物品所有權以免產生糾紛，對非熟識之人，更會要求
    對方出示物品為其所有之證明文件或簽立確屬賣方所有之切
    結書及核對賣方身份，以免觸法。是被告上開所辯若果與真
    實相符，衡情被告當可提出雙方之買賣契約書、賣方所出具
    之物品所有權證明文件或賣方出具之切結書，並明確供陳賣
    方之姓名年籍等資料，然查，被告自始即未能提出任何上開
    所述證明文件，以實其說，其於為警查獲時對賣方之姓名年
    籍亦無法明確陳明，而供稱：我與蕭姓男子並不認識，蕭姓
    男子之年籍資料不詳等語（見警卷笫1 、2 頁）。此外，被
    告先前已認識張志成，業據張志成於原審審理時證稱在卷（
    見原審卷笫51、52頁），則被告若確係向「張志成」購買本
    案鐵製水管，於警詢時中自應供稱其係向「張志成」或「張
    先生」所購買，然被告警詢、偵訊之初均辯稱係向年籍不詳
    之「蕭姓男子」購買云云，足證被告上開所辯係臨訟飾卸之
    詞，不足採信。(4)證人張志成於94年4 月7 日檢察官偵訊中
    雖曾證稱：「有叫被告去載大鋼圈（即鐵製水管）」云云。
    然查，證人張志成於原審法院審理時就上情已證稱：「我在
    通緝時就認識被告，我說如果有不法的事就推給我，被告沒
    有給我代價，但會帶我去夜店，因為我已經很多條罪，有 6
    件竊盜偷車及1 件槍砲，再多1 條刑期也差不多，後來我有
    感染到HIV ，所以我就不幫他擔這個罪。之前在檢察官處曾
    說是我叫被告去載的，是被告開庭時向我眨眼，我知道他的
    意思是要我頂罪，所以檢察官問我是否在某年某月，在什麼
    地方偷一堆鐵，我就說有，當日庭訊沒有隔離，被告說話讓
    我跟著說，我才知道被告夾多少次，被告說一句我跟一句，
    檢察官問我，被告就在旁邊講話，本案的鐵製水管不是我叫
    被告去載的，我也沒有去過本案之物料堆置場，亦未使用00
    00000000號電話號碼等語詳確（見原審卷笫51 -56頁）。經
    詳閱94年4 月7 日檢察官偵訊筆錄之記載，當日偵訊時確有
    被告、乙○○、張志成及告訴人甲○○多人到庭，且未隔離
    訊問，另證人張志成初稱未使用0000000000號電話，且忘記
    是否有叫被告帶人去高雄縣大寮鄉潮寮村運大型水管，但隨
    後經檢察官訊問被告，被告答稱是張志成要被告去運的，行
    動電話0000000000是張志成使用，證人張志成後即改口證稱
    ：有叫被告去載大鋼圈（即鐵製水管），沒有跟被告說東西
    是何人的，被告也沒有問東西是何人的，被告有給我錢，但
    忘了多少錢。又經檢察官問被告有載成 (既遂）是何日？被
    告答稱有2 次，都是在12月，證人張志成之後亦供稱2 次，
    且改口稱有使用0000000000號電話等情，有94年4 月7 日偵
    訊筆錄在卷可稽，核與證人張志成上開證稱情節一致，是證
    人張志成上開於原審所證各情，應堪信為真實，從而，證人
    張志成於94年4 月7 日偵訊中證稱：「有叫被告去載大鋼圈
    （即鐵製水管）」云云，係證人張志成迴護被告之詞，與事
    實不符，自不足為被告有利之認定。
  (五)綜上所述，被告有上揭事實欄所載時、地多次竊取告訴人所
    有之鐵製水管等事實，應堪以認定，被告所辯為犯後飾詞卸
    責之詞，不足採信。本件事證明確，被告竊盜犯行堪以認定
    ，應予依法論科。
三、核被告就上揭事實欄所載於93年12月19日、28日所為行為，
    均係犯刑法第320 條第1 項普通竊盜罪；其於93年12月30日
    所為行為，則係犯刑法笫320 條笫3 項、笫1 項之普通竊盜
    未遂罪。被告先後2 次竊盜既遂犯行及1 次竊盜未遂犯行，
    時間緊接，方法相同，所犯復為構成要件相同之罪名，顯係
    基於概括犯意反覆為之，應依連續犯規定論以竊盜既遂一罪
    ，並依法加重其刑。被告行為後，刑法第56條連續犯之規定
    ，業於94年2 月2 日修正公布刪除，並於95年7 月1 日施行
    ，則被告之犯行，因行為後新法業已刪除連續犯之規定，此
    刪除雖非犯罪構成要件之變更，但顯已影響行為人刑罰之法
    律效果，自屬法律有變更，依新法第2 條第1 項規定，比較
    新、舊法結果，仍應適用較有利於被告之行為時法律即舊法
    論以連續犯（最高法院95年第8 次刑事庭會議決議參照）。
四、又行為後法律有變更者，依修正前刑法第2 條第1 項之規定
    ，以適用裁判時法為原則，如行為時法有利於行為人，則例
    外適用行為時法；依修正後刑法第2 條第1 項規定，以適用
    行為時法為原則，惟如裁判時法有利於行為人，則例外的適
    用裁判時法。以往實務見解，認原判決未及比較適用新舊法
    時，上訴後，雖比較結果以舊法有利於行為人，而原判決別
    無其他撤銷事由，仍應由本院以此為由撤銷改判。惟修正後
    之規定係以適用行為時法為原則，因此原判決雖未及比較適
    用，然上訴本院後，經比較新舊法，行為後之法律並非較有
    利於行為人，仍應適用行為時法，則原判決適用行為時法即
    無不當，自不構成撤銷之事由。原審依刑法笫56條 (修正前
    )、 第320 條第1 項，罰金罰鍰提高標準條例第1 條前段，
    並審酌被告曾有竊盜罪前科，有臺灣高等法院被告前案紀錄
    表1 份在卷可稽，其年輕力壯，不思正途以獲取財物，竟僱
    請不知情之洪華駕駛自用大貨車連續竊取告訴人甲○○所
    有之鐵製水管，惡性非輕，其所竊得之鐵製水管合計重量約
    6390公斤（後經警追回其中2420公斤並發還告訴人具領保管
    ，見警卷笫16頁），數量非微，犯罪所生危害非輕。犯後迄
    未賠償告訴人之損害，更飾詞否認犯行，並無悔意及其犯罪
    之動機、目的、手段、智識程度、生活狀況等一切情狀，量
    處有期徒刑1 年6 月，以資懲儆。認事用法尚無不合，量刑
    亦稱妥適，被告上訴意旨並不否認犯罪，空言指摘原判決不
    當，並無可取，為無理由，應予駁回。
據上論斷，應依刑事訴訟法第368條，判決如主文。
本案經檢察官彭南雄到庭執行職務。
中    華    民    國    95    年    8     月    15    日
                  刑事第二庭    審判長法  官  林正雄
                                      法  官  黃壽燕
                                      法  官  陳啟造
以上正本證明與原本無異。
本判決不得上訴。
中    華    民    國    95    年    8     月    16    日
                                      書記官  黃琳群
附錄本案論罪科刑之法條
中華民國刑法第320條
(普通竊盜罪、竊佔罪)
意圖為自己或第三人不法之所有，而竊取他人之動產者，為竊盜
罪，處5 年以下有期徒刑、拘役或500 元以下罰金。
意圖為自己或第三人不法之利益，而竊佔他人之不動產者，依前
項之規定處斷。
；前二項之未遂犯罰之。


司法院資訊處製作；財團法人民間司法改革基金會備份。
